臺灣板橋地方法院刑事判決　　　　　　　93年度訴字第1713號
公　訴　人　臺灣板橋地方法院檢察署檢察官
被　　　告　乙○○
選任辯護人　賴玉山律師
　　　　　　姜宜君律師
上列被告因貪污治罪條例等案件，經檢察官提起公訴（九十三年
度偵字第九一０四號、九十三年度偵字第一二五三三號），本院
判決如下：
    主  文
乙○○連續依據法令從事公務之人員，對於非主管或監督之事務
，明知違背法令，利用職權機會圖自己私人不法利益，因而獲得
利益，處有期徒刑陸年，褫奪公權肆年。所得財物新臺幣陸萬零
伍拾柒元應追繳沒收，如全部或一部無法追繳時，應以其財產抵
償之。偽造之玉竹水電工程行及廣益水電行之橢圓形戳章各壹顆
、如附表二「偽造之印文及署押」欄內所示偽造之玉竹水電工程
行印文肆枚、廣益水電行印文枚及林美照、陳萬水之署名各壹
枚均沒收之。
    事  實
一、乙○○自民國九十一年八月一日起，即擔任臺北縣蘆洲市九
    芎里里長迄今，為依據法令從事公務之人員，竟利用其擔任
    里長在建議動支村里工作經費、民意代表建議補助地方建設
    款或統籌分配款以辦理公共工程時，得指定施作工程內容及
    編列工程經費概算表，迨蘆洲市公所人員依照法定程序辦理
    招標且得標廠商亦完成施工後，尚可會同蘆洲市公所民政課
    人員點驗之機會（至於如何該等工程之招標、監工、驗收、
    點交及核銷等則非其主管或監督之事務），明知違背法令，
    卻仍基於利用職權機會圖自己私人不法利益之概括犯意，於
    就任里長後某日，向祥興明大廈機電維護有限公司（下稱祥
    興明公司）業務兼秘書丁○○表示，如附表一所示工程之經
    費均未超過新臺幣（下同）十萬元，依法得採限制性招標之
    方式，只要取得三家以上廠商書面報價，即得由報價最低之
    廠商得標承作，惟得標後須提供得標金額之二成作為報答等
    語，經丁○○將此訊息轉知祥興明公司負責人戊○○後，戊○○亦應允之。乙○○知悉如附表一所示各工程均未經公開
    招標，除祥興明公司以外之其餘二家投標公司之估價單，亦
    係由戊○○、丁○○負責填寫後送至蘆洲市公所參與投標，
    竟仍與乙○○及丁○○基於行使偽造私文書之概括犯意聯絡
    （戊○○及丁○○行使偽造私文書部分業已先行審結確定）
    ，在未取得龍捷水電五金材料有限公司（下稱龍捷公司）之
    授權，且實際上亦無玉竹水電工程行、廣益水電行等行號及
    陳萬水、林美照等人的情形下，先由丁○○向乙○○詢得該
    工程之品名、規格、數量等相關資料後即轉予戊○○，再由
    戊○○連續於附表二所示各該估價日期之前幾日，指示不知
    情之員工丙○○在臺北縣淡水鎮○○路○段七七號一樓之祥
    興明公司辦公室內，於已蓋妥龍捷公司橢圓形戳章之估價單
    （為何預先蓋章原因不明，惟該公司確未授權戊○○冒用其
    名義偽造估價單對外報價）上，盜用其印文而冒龍捷公司之
    名，偽造如附表二編號二(二)所示之估價單一張，及指示不知
    情之員工丙○○、林久龍及謝明均等人，在同址冒用玉竹水
    電工程行、廣益水電行、林美照、陳萬水等名義，於估價單
    上偽蓋戊○○此前另請不知情且姓名年籍不詳之成年人偽刻
    之玉竹水電工程行及廣益水電行之橢圓形戳章各一顆，而偽
    造玉竹水電工程行印文四枚、廣益水電行印文三枚，再偽造
    林美照、陳萬水之署名各一枚後（詳細偽造情形如附表二所
    示），而先後偽造如附表二所示品名、規格及數量均與祥興
    明公司估價單相同，但報價略低之估價單共八張，再均交由
    丁○○轉呈予蘆洲市公所承辦招標事宜且不知情之公務員而
    行使之，足以生損害於臺北縣蘆洲市公所審核公共工程投標
    廠商資格之正確性，及龍捷公司、玉竹水電工程行、廣益水
    電行、林美照及陳萬水之人。其後祥興明公司果均順利以附
    表一所示金額得標，迨施作完工驗收後，亦先後於附表一所
    示日期取得各筆工程款，而丁○○於工程款入帳後，即依戊○○之指示，先後於九十二年一月四日、九十二年八月六日
    及九十二年九月十八日，向不知情之會計丙○○各領取一萬
    九千六百元、一萬八千八百五十七元及一萬八千六百元後，
    即開車前往蘆洲市公所停車場、乙○○位於臺北縣蘆洲市○○街四三巷二號五樓住處巷口某自助餐店前等處，在車上交
    付前開現金予乙○○。另因乙○○表示在工程驗收時需購買
    茶葉請公所人員喝茶，丁○○又於九十二年七月三十日向丙○○領取三千元後，即前往乙○○前開住處交付之，總計乙○○獲得六萬零五十七元之利益。嗣經法務部調查局調查員
    於接獲線報後，即向本院申請搜索票，再於九十三年五月二
    十七日分別持該搜索票前往丁○○位於臺北縣淡水鎮○○街
    五六號九樓住處及前開祥興明公司址進行搜索，而在祥興明
    公司址內查扣前開偽造之估價單，以及會計報表、日記帳、
    應付帳款明細帳、應收帳款明細帳、現金支出傳票及支出證
    明單等會計資料，因而查悉上情。
二、案經法務部調查局北部地區機動工作組移送及臺灣板橋地方
    法院檢察署檢察官自動檢舉偵查起訴。
    理  由
一、訊據被告乙○○雖矢口否認有何對於非主管或監督之事務圖
    利及行使偽造私文書犯行，略辯稱：(一)戊○○及丁○○冒用
    他人或其他公司行號名義偽造估價單後持以行使之行為，係
    該二人之個人行為，伊並未參與製作，亦未要求渠二人提供
    不實之估價單；(二)伊從未向戊○○、丁○○收取二成之工程
    回扣，亦未於祥興明公司領得工程款後，從丁○○處取得一
    萬九千六百元、一萬八千八百五十七元、一萬八千六百元及
    三千元之賄款；(三)起訴書所記載伊之各項行為，並非其里長
    職務之行為云云。經查：
    (一)關於共同行使偽造私文書部分：
      1.附表二所示八張估價單均係在未取得龍捷公司之授權，
        且實際上亦無玉竹水電工程行、廣益水電行等行號及陳
        萬水、林美照等人的情形下所偽造（詳細之偽造情形如
        該附表所示），其後再由丁○○陸續持向蘆洲市公所辦
        理投標而行使之乙節，業據共同被告戊○○及丁○○二
        人於本院審理時供述明確（本院卷第五八、五九、六一
        、六二、九五、九七、九八、一九一頁），核與證人丙○○於本院審理時具結證稱：龍捷公司估價單為伊所填
        寫（本院卷第二八０頁）相符，且被告乙○○就此等估
        價單係偽造之事實並不否認，並有臺北縣政府函覆查無
        「廣益水電行」及「玉竹水電工程行」營利事業登記資
        料之函文（警聲搜字卷第四五頁）、扣案如附表所示之
        估價單及其他與前開四筆投標案相關之村里經費調動申
        請表、核銷單、點收接管單、簽呈等資料（第一二五三
        三號偵字卷第五二至一○一頁、本院卷第二五一至二六
        一頁）在卷可資參佐，堪信真實。
      2.被告乙○○雖辯稱：伊並未參與製作，亦未要求渠二人
        提供不實之估價單云云。然查本案中與被告乙○○有密
        切之丁○○於本院審理時具結證稱：「（辯護人問：你
        們都知道三張估價單是有兩張是不實在的？）是的」「
        （辯護人問：這三張有二張不實在的估價單被告是否知
        道？）他一定知道」「（辯護人問：為何他一定知道？
        ）因為這個工程是他找我們公司去估價的，沒有找其他
        廠商，所以他一定知道」「（辯護人問：他有無指示你
        們製作二張不實在的估價單送到公所嗎？）他如果找我
        們公司製作，應該就是這樣」（本院卷第一九二頁）等
        語，而被告乙○○於調查局接受詢問時亦自稱：與丁○○沒有私人恩怨或金錢糾紛等語（第九一０四號偵字卷
        第五七頁），衡情丁○○應無甘冒偽證罪責而誣指攀陷
        被告乙○○之理，其所言乃具有相當之可信性。次查，
        除附表二編號一之經費概算表外，其餘三項工程之經費
        概算表均係被告乙○○拜託丁○○所寫，業據被告乙○○供承不諱（本院卷第五九頁），而由臺北縣蘆洲市公
        所九十三年十一月十七日北縣蘆政字第0930031709號函
        稱：「各里里長無權決定施作廠商，但慣例會提供三家
        廠商參考，經本所相關人員再訪視其他廠商後，認定其
        最低價廠商之報價，如為合理，亦多採納」「各里辦公
        室於十萬元以下一萬元以上之工程，檢送計畫書內容為
        (一)里辦公處函文、(二)動支經費查報表、(三)經費概算表及
        附施作項目、地點」（本院卷第七六頁），可知經費概
        算表本應由里辦公處先行訪價後親自編列，而非交由特
        定廠商編列，否則即有洩漏工程底價之可能，被告乙○○雖係初任里長職務，然臺北縣政府既已派有里幹事輔
        佐里長推行村里建設，且縱因事涉專業而有請廠商協助
        編寫經費概算表之需要，亦應盡量符合利益迴避之原則
        ，況由該四筆工程之經費編列情形，可知其預估工程費
        用均在十萬元之下，被告乙○○明知凡工程金額未超過
        十萬元者，依法即得採限制性招標之方式，亦即只要取
        得三家以上廠商書面報價，即得由報價最低之廠商得標
        承作，且毋庸公開招標，當可預見此項工程除被告乙○○及處理發包之蘆洲市公所人員外，僅有丁○○所屬祥
        興明公司可得知悉，而依一般常情，在此種投標條件下
        亦多見人頭公司（或廠商）陪標之情形，被告乙○○年
        近半百，社會閱歷亦非淺薄，對此常理應難諉為不知，
        卻仍一再透過相同方式為之，並使祥興明公司得以承包
        如附表所示蘆洲市九芎里監視、警示系統工程，堪認其
        對於戊○○、丁○○將以行使偽造估價單之方式，使祥
        興明公司得以標下如附表第二至四號所示工程等情應有
        所認識，故其辯稱完全不知被告戊○○及丁○○所為行
        使偽造私文書犯行，與之亦無犯意聯絡云云，核與常理
        相悖，不足採信。
    (二)有關對於非主管或監督之事務圖利部分：
      1.蘆洲市九芎里如附表一所示四項工程，經祥興明公司以
        前揭行使偽造龍捷公司、玉竹水電工程行、廣益水電行
        之估價單參與投標後，均由祥興明公司以該附表所示金
        額得標，迨其施工完成驗收後，蘆洲市公所亦於附表一
        所示入帳日期將工程款項撥入等情，有九芎里辦公處函
        、經費動支申請表、經費概算表、如附表一所示投標公
        司之估價單、蘆洲市公所簽呈（經比價結果由祥興明公
        司得標）、祥興明公司之統一發票、經費動支申請表、
        點收接管單、驗收單、經費之用核銷單、驗收照片等資
        料（如附表一編號一所示工程之證據參見本院卷第二三
        七至二五０頁；編號二所示工程之證據參見本院卷第二
        五一至二六一頁；編號三所示工程之證據參見第一二五
        三三號偵字卷第六六至七九頁、本院卷第一四九至一五
        ０頁；編號四所示工程之證據參見第一二五三三號偵字
        卷第八七至一０一頁、本院卷第一五一至一五二頁），
        以及祥興明公司日記帳（記載九十一年十一月二七十日
        、蘆洲求救鈴工程、現金九萬五千元，見第一二五三三
        號偵字卷第三三頁；記載九十二年一月九日蘆洲求救鈴
        、應收票據九萬八千元，見扣案之日記帳）【辯護人未
        爭執此日記帳之證據能力，惟因此報表乃祥興明公司會
        計丙○○在執行業務過程中所紀錄，此業經證人丙○○
        於本院審理時具結證述明確，核屬刑事訴訟法第一百五
        十九條之四第二款之文書，當具證據能力，以下其他會
        計報表同此見解】、應收帳款明細帳（記載九十一年十
        二月二十七日、銷貨收入、蘆洲緊急求救鈴、九萬五千
        元；九十二年一月九日、銷貨收入、蘆洲緊急求救鈴、
        九萬八千元；九十二年八月一日、蘆洲九芎里緊急求救
        系統、九萬九千元；九十二年九月三日、九芎里喇叭系
        統、九萬八千五百五十元，見扣案之應收帳款明細帳）
        【辯護人未爭執此應收帳款明細帳之證據能力，惟因此
        報表乃祥興明公司會計丙○○在執行業務過程中所紀錄
        ，此業經證人丙○○於本院審理時具結證述明確，核屬
        刑事訴訟法第一百五十九條之四第二款之文書，當具證
        據能力，以下其他會計報表同此見解】、祥興明公司華
        南銀行000000000000號帳戶存摺（記載九十二年一月九
        日、待交票、蘆洲求救鈴工程、九萬八千元，見第一二
        五三三號偵字卷第四八頁）【辯護人雖主張此存摺中手
        寫記載為傳聞證據，故無證據能力，然因此項記載乃祥
        興明公司會計丙○○在執行業務過程中所紀錄，此業經
        證人丙○○於本院審理時具結證述明確，與該公司其他
        會計紀錄亦屬相符，核屬刑事訴訟法第一百五十九條之
        四第二款之文書，且被告及辯護人亦未主張有何顯不可
        信之情況，當具證據能力，以下關於存摺中手寫部分之
        記載均同此見解】、祥興明公司淡水農會000000000000
        00號帳戶存摺（記載九十二年八月一日、後交票據、蘆
        洲求救鈴系統、九萬九千元，見第一二五三三號偵字卷
        第四三頁）、祥興明公司淡水農會00000000000000號帳
        戶存摺（記載九十二年九月五日、後交票據、蘆洲九芎
        里緊急廣播系統款、九萬八千五百五十元，見第一二五
        三三號偵字卷第四四頁）等附卷可稽，堪信真實。
      2.丁○○曾於九十二年一月四日間曾向會計丙○○支領一
        萬九千六百元及八千九百元（合計二萬八千五百元），
        有祥興明公司九十一年十二月會計報表（記載十二月份
        溫佣金支出２８５００）【辯護人未爭執此會計報表之
        證據能力，惟因此報表乃祥興明公司會計丙○○在執行
        業務過程中所紀錄，此業經證人丙○○於本院審理時具
        結證述明確，核屬刑事訴訟法第一百五十九條之四第二
        款之文書，當具證據能力，以下其他會計報表同此見解
        】及應付帳款明細帳所附載有「元／５溫小姐佣金８９
        ００元（１成）」「元／４九芎里里長佣金＄１９６０
        ０元」）之便條紙【辯護人雖主張此便條紙為傳聞證據
        ，故無證據能力，然因此便條紙乃祥興明公司會計丙○○在執行業務過程中所紀錄，此業經證人丙○○於本院
        審理時具結證述明確，且此便條紙既黏貼於祥興明公司
        之應付帳款明細帳內，應認係該帳簿之一部分，核屬刑
        事訴訟法第一百五十九條之四第二款之文書，且被告及
        辯護人亦未主張有何顯不可信之情況，當具證據能力】
        附卷可稽（見他字卷第三四、三九頁），前揭會計報表
        與便條紙所載金額相符，日期相近，核亦與丁○○於本
        院審理時具結所證相符，堪認丁○○確曾支領此筆款項
        無訛。
      3.丁○○曾於九十二年八月六日向丙○○支領二萬八千八
        百五十七元，有祥興明公司淡水農會前揭存摺（記載九
        十二年八月六日、現金、蘆洲九芎里二成、八月房租８
        ０００、二萬八千八百五十七元）為證，其中有一萬八
        千八百五十七元為要給蘆洲九芎里里長的二成款項，有
        應付帳款明細帳（記載九十二年八月六日、佣金支出、
        蘆洲九芎里里長二成、一萬八千八百五十七元，見扣案
        之應付帳款明細帳）【辯護人未爭執此應付帳款明細帳
        之證據能力，惟因此報表乃祥興明公司會計丙○○在執
        行業務過程中所紀錄，此業經證人丙○○於本院審理時
        具結證述明確，核屬刑事訴訟法第一百五十九條之四第
        二款之文書，當具證據能力，以下其他會計報表同此見
        解】、祥興明公司九十二年八月份會計報表（記載內容
        同上，見扣案之會計報表）、現金支出傳票及支出證明
        單（記載內容同上，見第一二五五三號偵字卷第十九、
        二十頁）【辯護人雖主張此現金支出傳票及支出證明單
        為傳聞證據，故無證據能力，然因此等傳票及支出證明
        單均為祥興明公司會計丙○○在執行業務過程中所紀錄
        ，此業經證人丙○○於本院審理時具結證述明確，本質
        上亦屬會計上必要製作之文書，核屬刑事訴訟法第一百
        五十九條之四第二款之文書，且被告及辯護人亦未主張
        有何顯不可信之情況，當具證據能力，以下其他現金支
        出傳票及支出證明單均同此見解】在卷可查，前揭應付
        帳款明細帳、會計報表、現金支出傳票及支出證明單所
        載金額及日期相符，核亦與丁○○於本院審理時具結所
        證相符，堪認丁○○確曾支領此筆款項無訛。
      4.丁○○曾於九十二年九月十八日向丙○○支領一萬八千
        六百元，有祥興明公司淡水農會前揭存摺（記載九十二
        年九月十八日、現金、九芎里里長喇叭系統２成１８６
        ００、一萬八千六百元，見第一二五三三號偵字卷第四
        五頁）為證，核與祥興明公司九十二年九月份會計報表
        （記載九十二年九月十八日、佣金支出、九芎里里長二
        成佣金、一萬八千六百元，見板檢他字卷第三二頁）、
        現金支出傳票（記載九十二年九月十八日、佣金支出、
        九芎里里長２成總計１８６００元，見第一二五三三號
        偵字卷第二三頁）、支出證明單（記載九十二年九月十
        八日、佣金支出、九芎里里長喇叭系統金額８９５５０
        〈按應係９８５５０之誤載〉元２成：１８６００元，
        見第一二五三三號偵字卷第二四頁）在卷可查，前揭存
        摺、會計報表、現金支出傳票及支出證明單所載金額及
        日期相符，核亦與丁○○於本院審理時具結所證相符，
        堪認丁○○確曾支領此筆款項無訛。
      5.丁○○曾於九十二年七月三十日向丙○○支領三千元，
        有祥興明公司九十二年七月份會計報表（記載九十二年
        七月三十日、雜項、蘆洲茶葉、三千元，見扣案之會計
        報表）、現金支出傳票（記載九十二年七月三十日、雜
        項、請蘆洲驗收人員茶葉、三千元，見第一二五三三號
        偵字卷第十六頁）及支出證明單（記載九十二年七月三
        十日、雜項、緊急求救鈴驗收請茶葉、三千元，見第一
        二五三三號偵字卷第十七頁）為證，此等會計報表、現
        金支出傳票及支出證明單所載金額及日期相符，核亦與
        丁○○於本院審理時具結所證相符，堪認丁○○確曾支
        領此筆款項無訛。
      6.證人即共同被告被告丁○○於九十三年五月二十七日調
        查員詢問及檢察官訊問時雖表示並無支付佣金予共同被
        告乙○○之事，惟其後於九十三年六月八日調查員詢
        問時稱：「我回想起確有將賄款交給蘆洲市九芎里里長
        乙○○」（第九一○四號偵字卷第二○頁反面）、「（
        九芎里里長乙○○如何向你索取賄款？共有幾次？金額
        若干？）戊○○在九芎里進行估價時，九芎里里長乙○○早已向戊○○提要取得二成工程後做為代價，經戊○○同意後，後來才會由乙○○通知戊○○或我將估價單
        交到發包室的情形，待九芎里工程完成驗收並由蘆洲市
        公所付款後，乙○○便主動打電話給我或戊○○索取前
        開答應支付的賄款時，戊○○因施作該項工程不敷成本
        ，所以表示不願支付；後來，約在九十二年上半年（詳
        細時間記不得），第二次緊急求救鈴工程款下來後，乙○○一直向我及戊○○索取賄款，所以戊○○才由公司
        拿了裝有二成工程款的一袋現金給我交給乙○○；約在
        九十二年八、九第三次緊急求救鈴工程後下來後，公司
        會計丙○○通知我去拿錢交給乙○○；第四次約在九十
        二年九月間，廣播系統工程款下來後，九芎里里長乙○○同樣一直向我及戊○○索取賄款，由我到公司拿錢後
        ，將錢拿給乙○○；前述我通常都是在下午開車與乙○○相約在九芎里中華街他家的巷子口，我記得該巷口對
        面是黃昏市○○路口還有一家五金用品店，在一家素食
        自助餐館前面，我親自將錢拿給他，不過我記得有一次
        是跟乙○○約在蘆洲市公所停車場，乙○○到我車上拿
        ，所以據我所知，乙○○總共向祥興明公司索賄四次，
        我代表祥興明公司支付三次賄款」（同前卷第二二頁）
        、「（除了前開支付乙○○的三次賄款外，有無再付其
        他賄款？）有的，在九十二年七月間，前開第二次緊急
        鈴工程驗收時，乙○○向我表示里辦公室需要茶葉，所
        以要祥興明公司支付三千元給他去購買茶葉，我向戊○○報告，經戊○○同意後，我親自拿到乙○○蘆洲市○○街的家（在五樓）給乙○○」「（乙○○有無去買荼
        葉？）我不清楚」「我不清楚確實的金額為何，但我可
        以確定，支付給里長乙○○的賄款是工程款各九萬餘元
        的二成，應依帳冊登載之資料為準」（同前卷第二三頁
        ），於九十三年六月八日檢察官複訊時稱：「（蘆洲
        市九芎里里長乙○○向妳索賄幾次？金額多少？）他要
        四次，我代表祥興明公司給他三次，金額是工程款的二
        成」「（均是徐里長主動向妳要錢？）是」「（如何付
        錢給他？）公司準備好現金用信封包好，由我送到徐里
        長住處巷口給他，在車上給他」「（依祥興明公司帳冊
        登載資料，支付給徐里長的佣金，分別在九十二年上半
        年一萬九千六百及同年八月一萬八千八百五十七元，同
        年九月一萬八千六百元，另加三千元的茶葉費，是否如
        此？）是的」（同前卷第三十至三一頁），於九十三
        年六月十五日調查員詢問時稱：「（前述九芎里『家戶
        緊急求救聯防系統』三次工程及一次廣播系統工程既是
        由蘆洲市公所發包室辦理採購，何以卻由乙○○索賄？
        何以祥興明公司答應支付？）因為經費概算表是里長乙○○要祥興明公司施作，之後九芎里辦公室就會函文給
        市公所民政課，市公所發包室就會要祥明興公司提供三
        家估價單，然後選定由祥興明公司施作，戊○○及我認
        為乙○○有決定工程給那家廠商做的權力，才會答應支
        付賄款」（同前卷第四九頁），於九十三年六月十五
        日檢察官偵訊時稱：「（乙○○供稱他不認識妳，有何
        意見？）我們見過好幾次面，我確實認識他」（同前卷
        第五一頁）、「（妳之前供稱乙○○向祥興明公司要二
        成回扣，為何戊○○與妳願意支付這二成回扣？）我只
        是負責傳話，里長一開始就決定廠商，我們認為里長有
        權利決定廠商，至於二成回扣，是戊○○經過計算，認
        為有足夠利潤，所以願意給」（同前卷第五二頁），
        於九十三年十月二十一日本院準備期日時稱：「標到工
        程後，我有向祥興明公司要到一成的業務傭金，公司準
        備好二成的回扣後，我有交給乙○○。」（本院卷第五
        九頁），於九十三年十一月二十二日本院簡式審判期
        日時稱：「（在九芎里三個工程之前你是否知道乙○○
        有跟妳老板說要回扣之事情？）他是跟我接洽，有跟我
        提過要回扣，回扣約到一至二成」「（有無告知戊○○
        回扣的事情？）有，但他會考慮這樣子工程是否可以作
        」「（他的意思是否就是有工程就要給回扣？）是的」
        「（提示九三他一九五號第三六、三七、三八、三九、
        四十、四十一、五六頁，上面所記載九芎里里長回扣是
        何意？）就是要給乙○○回扣」「（這些回扣都是由你
        經手交給乙○○的嗎？）是的，另有還有包含三千元茶
        葉」「（妳如何交付回扣？）我總共交給他三次，有一
        次在他們家巷口，他們家巷口有五金行、棉被店及自助
        餐，我是在自助餐前面交給他的，我把車子停在自助餐
        前面，乙○○在車內向我拿」「（有無其他人在場？）
        沒有」「（交付回扣成功是否要回去報備？）我是跟被
        告薛說錢已經交給乙○○，每次都有講」（本院卷第九
        三至九五頁），於九十四年八月十一日本院審判期日
        具結證稱：「（第一次九萬五千元的系統有無提供回扣
        給被告？）第一次沒有」「（第二次家戶聯防系統有無
        提供回扣給被告？）有，錢下來之後，被告打電話到我
        們公司，他之前就跟老闆講好，他打電話來之後，公司
        小姐就會把錢準備好，裝在信封袋裡面，由我帶到他們
        家巷口一家自助餐店，我開車到自助餐店前，他就打開
        前座的車門坐到車子裡面，我就把錢交給他，金額我沒
        有特別去看，但是我們公司有出帳，時間我已經忘記了
        ，要看當時的紀錄，金額的計算方式，我記得是拿二成
        」「（是領到錢才給？）我們公司跟公所領到錢之後才
        會給被告，至於時間部份，我們會計會登記出帳的時間
        ，我就是拿到錢後很快就給他」「（第三次緊急求救鈴
        係統有無給回扣，如何給？）跟之前程序一樣，但是地
        點是在公所的停車場，被告也是直接進入右前座，他拿
        錢就走了，金額也是二成，時間就是出帳的時間」「（
        這個錢是誰準備是誰告知你去交的？）都是公司會計準
        備好，他用信封袋裝起來，我沒有特別去算，被告當初
        與公司講好二成，我想應該就是二成」「我記得我總共
        有三次拿錢給被告，這次應該是在被告家裡面拿給他的
        」「我能夠記得就是我們支付了三次錢，金額就是二成
        ，而且是在領到錢之後給的」「（從你經手給被告幾次
        回扣？）三次」「（茶葉三千元是如何給？提示偵卷第
        十七頁支出證明單）因為里長喜歡喝茶，因為緊急求救
        鈴驗收的時候他要泡茶請公所的人，所以就要我們公司
        出茶葉的錢，一罐一千五百元，二罐三千元」「（你們
        是自己買茶葉，還是拿錢給他買？）他說他買比較便宜
        ，而且我們不懂茶葉，所以我們就直接給他三千元」「
        （這三千元如何給，在何處給？）我拿去他家給的」（
        本院卷第一九三至一九九頁）。丁○○前述所言，
        雖係在司法警察調查中所為之陳述，然經與其於本院所
        為陳述（即部分）相比，就其曾交付前揭款項予
        被告乙○○，及其交付之時間、地點、方式及原因等節
        均屬一致，依據刑事訴訟法第一百五十九條之二反面解
        釋，當具證據能力。又關於前述於檢察官前所為之
        陳述，被告及辯護人並不爭執其證據能力，經對證人丁○○行交互詰問後，其前後所言亦大致相同，核與前述
        第2.至5.段所引用之文書內容亦屬相符，復參酌其與被
        告乙○○並無仇怨，要無設詞誣陷之理，所言應屬實情
        。
      7.辯護人雖另辯稱：丁○○於本院審判期日作證時曾稱第
        一次回扣沒有給被告乙○○，第二筆款項部分時間也不
        對，亦無支出傳票可供比對云云。然查丁○○於本院以
        證人身分接受詰問時，距離事發當時已近三年，其亦頻
        頻表示時間過久，記憶模糊，僅能確認有付過三次錢給
        被告乙○○，故其所支付予被告乙○○之第一筆款項，
        究係如附表一編號第一號或第二號之工程，其所言稍有
        模糊之處，亦屬情理之常。但經比對其於調查員詢問時
        稱：「戊○○因施作該項工程不敷成本，所以表示不願
        支付；後來，約在九十二年上半年（詳細時間記不得）
        ，第二次緊急求救鈴工程款下來後，乙○○一直向我及
        戊○○索取賄款，所以戊○○才由公司拿了裝有二成工
        程款的一袋現金給我交給乙○○」等語，與戊○○於本
        院簡式審判期日時所稱：「（是否知道標得這些工程要
        給乙○○二成回扣？）第一次標到還不知道，當時還曾
        經拒絕給回扣，但是後來還是給，給的時候我就知道要
        支付回扣，第二次及第三次標的時候就知道要給回扣」
        （本院卷第九五至九六頁）等語，可知戊○○一開始確
        曾一度拒絕交付二成佣金給被告乙○○，然因仍有後續
        工程等待承包而不得不交付先前所約定之佣金，堪認丁○○證稱有交付第一筆金額為一萬九千六百元之佣金給
        被告乙○○，應屬實情。次就此筆款項之支出，雖無現
        金支出傳票可供比對，然由會計丙○○在祥興明公司九
        十一年十二月份之會計報表中記載：「十二月份溫佣金
        支出２８５００」，核與應付帳款明細帳所附載有「元
        ／５溫小姐佣金８９００元（１成）」「元／４九芎里
        里長佣金＄１９６００元」）之便條紙相符，而此一萬
        九千六百元又恰為第二筆工程款九萬八千元之百分之二
        十（即98,000×20％＝19,600），可知丁○○所支領之
        二萬八千五百元中，應含有一萬九千六百元是要給被告
        乙○○之佣金，縱未有現金支出傳票或支出證明單可資
        佐證，然仍無解於前述之認定。
      8.證人即共同被告戊○○於九十三年五月二十七日調查
        員詢問時稱：「（蘆洲市公所褚先生及相關里長，何以
        直接指定祥興明公司承作前述工程？有無收取回扣？）
        丁○○拿到蘆洲市公所的工程，就向我表示，前述工程
        的工程款下來後，要支付里長他們一至二成工程款的回
        扣」「（你如何支付相關里長工程款一至二成的回扣？
        ）等工程施做完，我、丙○○、丁○○都曾到蘆洲市公
        所將工程領回，蘆洲市公所都以支票支付，之後我們將
        工程款支票交給丙○○入帳，存入淡水鎮農會新興分會
        祥興明公司帳戶中（帳號：000000000000
        00）及華南銀行帳戶中（帳號：000000000
        000），之後再由丙○○將工程款的一成至三成領出
        ，以現金的方式拿鉿丁○○，其中一成是丁○○的佣金
        ，另外一至二成就是給里長的佣金，都是丁○○去處理
        「我印象最深的是九芎里里長乙○○有拿二成的回扣」
        （板檢他字卷第二七頁），於九十三年五月二十七日
        檢察官訊問時稱亦為相同陳述（同前卷第七○頁），
        於九十三年六月十八日調查員詢問時稱：「九十一年十
        二月間九芎里第一次『家戶緊急求救聯防系統』工程，
        當時該工程的經費概算表及設置地點等是由前任里長林
        增福於九十一年四月間製作，但是一直沒有向蘆洲市公
        所申請發包，到十二月間，丁○○跟我說，該里新任里
        長乙○○有意找祥興明公司施作該工程，丁○○就帶我
        一起到乙○○位於蘆洲市○○街的住所商談工程的事，
        第二次、第三次『家戶緊急求救聯防系統』工程及九十
        二年八、九月間的九芎里廣播（喇叭）系統工程，我在
        看工程及工程施作，驗收期間接觸的公務人員都是里長
        乙○○」（第一二五三三號偵字卷第十頁反面、第十一
        頁），於九十三年十月二十一日本院準備期日時稱：
        「我有向蘆洲市公所標得家戶緊急求救工程，這個工程
        是溫心浩委託我做的，溫心浩跟我說要給乙○○二成回
        扣，給溫心浩一成回扣．．．三個工程都有得標，但我
        並沒有直接交付賄款給乙○○，是溫心浩交給他的。」
        （本院卷第五十八頁），於九十三年十一月二十二日
        本院簡式審判期日時稱：「（是否知道作九芎里這些工
        程要給回扣？）知道，我起初有拒絕給回扣，但是後來
        還是答應了」「（你答應給乙○○多少回扣？）給乙○○二成，另外溫心浩得到一成業務費，公司總共支出三
        成」「（溫心浩每次給回扣是否跟你報告？）他在交付
        之前都會跟我講，有沒有事後跟我報備我忘記了」（本
        院卷第九五至九六頁）。戊○○前述所言，固係在
        司法警察調查中所為之陳述，然經與其於本院所為陳述
        （即部分）相比，就其知悉被告乙○○要求支付工
        程款二成及曾請丙○○將錢交予丁○○拿去送給被告乙○○等節均屬一致，依據刑事訴訟法第一百五十九條之
        二反面解釋，當具證據能力。又關於前述於檢察官前
        所為之陳述，辯護人雖辯稱戊○○就丁○○是否支付金
        錢予乙○○，並未親自見聞，所供應屬傳聞證據云云（
        本院卷第四四頁），然查戊○○於偵訊時即已明確表示
        丁○○拿到蘆洲市公所的工程，就向伊表示，前述工程
        的工程款下來後，要支付里長他們一至二成工程款的回
        扣，實際上里長有無拿到，伊不知道等語（見板檢他字
        卷第七十頁），就丁○○是否確有支付金錢予乙○○乙
        節，戊○○確未親眼見聞，所言即無從支撐此部分之事
        實，然其餘就其與乙○○間有抽佣之約定，及曾請丙○○將錢交予丁○○拿去送給被告乙○○部分，則具有相
        當之證明力。
      9.證人丙○○於本院審理時雖具結證稱：「（緊急求救鈴
        部分有無給回扣？）我們都是給溫小姐業務的傭金」「
        （這個工程給你們公司給溫小姐多少傭金？提示應收帳
        款明細帳）應該是二成或是三成，這筆好像只有請溫小
        姐簽收。簽收在傳票上」「（這個工程款的回扣是多少
        錢？）我都是只有給溫小姐傭金，怎麼可以說是回扣呢
        」「（你給溫小姐傭金多少錢？提示帳款明細表）二成
        或是三成」等語，然關於丁○○之佣金成數為一成乙節
        ，業據戊○○及丁○○陳述明確，且前開載有「元／５
        溫小姐佣金８９００元（１成）」之便條紙、九十二年
        八月九日支出證明單（記載九十二年八月九日、佣金支
        出、溫小姐佣金１成、９３８５元，見第一二五三三號
        偵字卷第二二頁）、九十二年九月八日現金支出傳票（
        記載九十二年九月八日、佣金支出、佣金九芎里喇叭系
        統１成、６２００元，見第一二五三三號偵字卷第二一
        頁）等會計資料上亦均記載丁○○之佣金為一成，而非
        三成，另證人丙○○於調查員詢問時、檢察官偵訊時亦
        均稱丁○○之佣金為一成（板檢他字卷第四五、七七頁
        ），核與前述在本院審理時所為證詞亦不相同【此時僅
        作彈劾證據使用】。其次，證人丙○○雖又證稱：「上
        面所記載九芎里里長，是溫小姐作那邊傭金的部分」，
        然在前開便條紙中，卻將「溫小姐」與「九芎里里長」
        之佣金並列記載，顯係將錢分做兩筆給該二人之意，況
        其調查員詢問及檢察官偵訊時亦證稱：「九月十八日丁○○向我領取１８６００元現金，作為交給乙○○的兩
        成佣金，我也在帳上記載『九芎里里長２成佣金』；至
        於丁○○本身的一成佣金，已經在九十二年七月十日支
        領５０００元、及七月卅日支領６０００元等二次先行
        預支了」（板檢他字卷第四五、七七頁），核與前述在
        本院審理時所為證詞亦不相同【此時僅作彈劾證據使用
        】。從而，證人丙○○前揭二段證詞，尚難遽予採信。
        至於扣案之祥興明公司會計資料均為證人丙○○所製作
        ，且前揭犯罪事實欄所指欲交給被告乙○○之佣金及茶
        葉費，亦均交予丁○○部分之事實，業據丙○○於本院
        審理時證述明確，核與丁○○於本院所言相符，堪認真
        實。
      10.丁○○先後於九十二年一月四日、九十二年八月六日及
        九十二年九月十八日，向丙○○領取一萬九千六百元、
        一萬八千八百五十七元及一萬八千六百元乙節，業經認
        定如前，其中一萬九千六百元恰為附表一編號二工程款
        之二成，而一萬八千八百五十七元及一萬八千六百元雖
        略低於同附表編號第三、四號之工程款之二成，但究與
        與證人丁○○、戊○○所稱給予乙○○工程款二成之數
        額相去不遠，其中差額部分係由何處支應，因查無其他
        證據，依對被告有利之解釋，僅能以前述會計資料所顯
        示之金額為被告實際所收之金額，況經比對其支領時間
        ，與該三筆工程款撥款入帳之時間亦屬相近，堪認丁○○、戊○○證稱有交付工程款二成的佣金給乙○○，應
        為屬實。另因乙○○表示需購買茶葉請公所人員喝茶，
        丁○○又於九十二年七月三十日向丙○○領取三千元後
        交予乙○○部分，業據丁○○證述明確，且證人丙○○
        亦於本院審理時證稱確經支出此筆款項，並有前述第5.
        段所示會計報表、現金支出傳票及支出證明單所載金額
        及日期附卷可參，亦堪認定為真。
    (三)綜上所述，本案被告事證明確，其犯行堪予認定。
二、論罪科刑部分：
    (一)被告乙○○自九十一年八月一日起，即擔任臺北縣蘆洲市
      九芎里里長迄今，依公職人員選舉罷免法第二條第一項第
      二款之規定，里長屬於地方公職人員，為依據法令從事公
      務之人員。次按公務員不得假借權力，以圖本身或他人之
      利益，公務員服務法第六條前段定有明文，被告乙○○身
      為里長，卻利用其職權機會，就非其主管或監督之事務圖
      謀己利，顯屬明知違背法令而為之，核其所為，係犯貪污
      治罪條例第六條第一項第五款之對於非主管或監督之事務
      圖利罪、刑法第二百十六條、第二百十條之行使偽造私文
      書罪。
    (二)被告乙○○與同案被告戊○○及丁○○，就前揭行使偽造
      私文書犯行部分，有犯意聯絡及行為分擔，為共同正犯。
      渠利用不知情之員工丙○○、林久龍、謝明均及姓名年籍
      不詳之成年刻章者，分別為偽造私文書及偽造印章等犯行
      ，屬間接正犯。又盜用印文、偽造印章、蓋用偽印文及偽
      造署名之行為，均屬偽造私文書之部分行為，另偽造私文
      書之行為復係行使偽造私文書之低度行為，均應為行使偽
      造私文書之高度行為所吸收，而不另論罪。
    (三)被告乙○○與同案被告戊○○及丁○○在如附表所示估價
      日期前之某日，先後利用前開不知情之員工偽造估價單之
      私文書後，再持以行使，非僅時間緊接，且所犯亦均屬構
      成要件相同之罪，顯係基於概括犯意所為，為連續犯，應
      依法論以一罪並加重其刑。
    (四)被告乙○○先後對於非主管或監督之事務，先後四次獲得
      總計六萬零五十七元之利益，其時間亦屬緊接，所犯又係
      構成要件相同之罪，顯係基於概括犯意所為，為連續犯，
      應依法論以一罪並加重其刑。
    (五)被告乙○○所犯前開二罪間，具有方法目的之牽連關係，
      屬牽連犯，應從一重論以貪污治罪條例第六條第一項第五
      款之對於非主管或監督之事務圖利罪。
    (六)公訴人認為核被告所為，係犯貪污治罪條例第五條第一項
      第三款之對於職務上之行為收受賄賂罪，固非無見，然因
      如附表所示工程之招標、監工、驗收、點交及核銷等均非
      被告乙○○主管或監督之事務，其僅係利用職務上之機會
      牟取私利，所為即與對於職務上之行為收受賄賂罪之要件
      有所不符。茲因此二罪名雖有不同，然其基本之犯罪事實
      仍具有同一性，爰變更起訴法條。
    (七)按刑事訴訟法第九十五條第一款規定「訊問被告應先告知
      犯罪嫌疑及所犯所有罪名，罪名經告知後，認為應變更者
      ，應再告知」。乃犯罪嫌疑人及被告在刑事訴訟程序上受
      告知及聽聞之權利，為行使防禦權之基本前提，旨在使犯
      罪嫌疑人及被告能充分行使防禦權，以維審判程序之公平
      。其所謂「犯罪嫌疑及所犯所有罪名」，除起訴書所記載
      之犯罪事實及所犯法條外，自包含依刑事訴訟法第二百六
      十七條規定起訴效力所及而擴張之犯罪事實及罪名，暨依
      同法第三百條規定變更起訴法條後之新罪名。法院就此等
      新增或變更之罪名，應於審判期日前，至遲應於審判期日
      踐行上開告知之程序，使被告知悉而充分行使其防禦權，
      始能避免突襲性裁判，而確保其權益（最高法院九十三年
      度台上字第六二二一號判決參照）。本院既於審判期日時
      已明確告知被告所為另可能涉犯貪污治罪條例第六條第一
      項第五款之罪（本院卷第二八八頁），揆諸前揭說明，當
      已踐履罪名告知之法定程序，況被告乙○○委有辯護人為
      其辯護，而貪污治罪條例第六條第四、五款之圖利罪，乃
      公務員圖利之概括規定，必其圖利行為不合於同條例第四
      條至第六條各款之特別規定者，始有其適用（最高法院八
      十八年度台上字第七九六號判決參照），辯護人既已針對
      被告乙○○並未獲得任何戊○○、丁○○所交付之利益、
      縱獲有利益，亦非取自於職務上之行為為充分之辯護，其
      辯護範圍當已涵蓋對於非主管或監督之事務圖利罪部分，
      對被告乙○○訴訟上之防禦權自無侵害可言。
    (八)爰審酌被告犯罪之動機目的，智識程度（國中畢業），擔
      任里長職務理應公正廉潔、謹慎勤勉，竟不知潔身自愛，
      反而利用此職務上之機會圖利，獲利金額達六萬零五十七
      元，及犯後態度等一切情狀，量處如主文所示之刑，併依
      貪污治罪條例第十七條宣告如主文所示褫奪公權之期間。
    (九)被告乙○○犯罪所得六萬零五十七元，依貪污治罪條例第
      十條第一項、第二項規定，應予追繳沒收，如全部或一部
      無法追繳時，以其財產抵償之。
    (十)偽造之玉竹水電工程行及廣益水電行之橢圓形戳章各一顆
      雖未扣案，然因無其他證據證明其業已滅失，應與如附表
      二「偽造之印文及署押」欄內所示偽造之玉竹水電工程行
      印文四枚、廣益水電行印文三枚及林美照、陳萬水之署名
      各一枚，併依刑法第二百十九條沒收之。
據上論斷，應依刑事訴訟法第二百九十九條第一項前段、第三百
條，貪污治罪條例第六條第一項第五款、第十條第一、二項、第
十七條，刑法第十一條前段、第二十八條、第五十六條、第二百
十六條、第二百十條、第三十七條第二項、第二百十九條，判決
如主文。
本案經檢察官甲○○到庭執行職務。
中　　華　　民　　國　　94　　年　　11　　月　　16　　日
                  刑事第八庭?審判長法?官  潘  翠  雪
                                    法?官  王  士  珮
                                    法?官  楊  明  佳
上列正本證明與原本無異。
如不服本判決，應於判決送達後十日內向本院提出上訴狀（應附
繕本），上訴於臺灣高等法院。
                                    書記官  黃  炎  煌
中　　華　　民　　國　　94　　年　　11　　月　　18　　日
┌────────────────────────────────────┐
│附表一：                                                                │
├──┬──────┬──────┬────┬────┬─────────┤
│編號│?工程名稱  │參與投標廠商│得標金額│入帳日期│???備註        │
├──┼──────┼──────┼────┼────┼─────────┤
│ 一 │家戶緊急求救│祥興明公司、│95,000元│91/12/27│前任里長林增福於91│
│    │聯防系統    │玉竹水電行、│        │        │年4 月12日檢附經費│
│    │            │龍捷水電五金│        │        │概算表函請蘆洲市公│
│    │            │材料有限公司│        │        │所發包施作後，即由│
│??│            │。          │        │        │被告乙○○接任處理│
│    │            │            │        │        │後續事務。        │
├──┼──────┼──────┼────┼────┼─────────┤
│ 二 │裝設家戶聯防│祥興明公司、│98,000元│92/01/10│被告乙○○於91年12│
│    │系統        │玉竹水電工程│        │        │月6 日檢附經費概算│
│    │            │行、廣益水電│        │        │表函請蘆洲市公所發│
│    │            │行。        │        │        │包施作，及處理後續│
│    │            │            │        │        │事務。            │
├──┼──────┼──────┼────┼────┼─────────┤
│ 三 │緊急求救鈴工│祥興明公司、│99,000元│92/08/01│被告乙○○於92年3 │
│    │程          │玉竹水電工程│        │        │月18日檢附經費概算│
│    │            │行、廣益水電│        │        │表函請蘆洲市公所發│
│    │            │行。        │        │        │包施作，及處理後續│
│    │            │            │        │        │事務。            │
├──┼──────┼──────┼────┼────┼─────────┤
│ 四 │廣播設備    │祥興明公司、│98,550元│92/09/05│被告乙○○於92年5 │
│    │            │玉竹水電工程│        │        │月8 日檢附經費概算│
│    │            │行、廣益水電│        │        │表函請蘆洲市公所發│
│    │            │行。        │        │        │包施作，及處理後續│
│    │            │            │        │        │事務。            │
└──┴──────┴──────┴────┴────┴─────────┘
┌────────────────────────────────────┐
│附表二：                                                                │
├──┬────┬──────────────┬────────┬────┤
│編號│估價日期│偽造之估價單及所記載之經手人│偽造之印文及署押│ 填寫者 │
├──┼────┼──────────────┼────────┼────┤
│    │九十一年│(一)玉竹水電工程行之估價單：經│玉竹水電工程行之│不知情之│
│    │十一月二│  手人「林久龍」（手寫方式）│橢圓形戳章印文一│員工林久│
│    │十五日（│  （第一二五三三號偵字卷第五│枚。            │龍。    │
│    │即家戶緊│  八頁）。                  │                │        │
│ 一 │急求救聯├──────────────┼────────┼────┤
│    │防系統工│(二)龍捷水電五金材料有限公司之│（此估價單所蓋之│不知情之│
│    │程）    │  估價單：經手人丙○○（手寫│龍捷公司橢圓形戳│員工郭秋│
│    │        │  方式）（第一二五三三號偵字│章印文因係真章所│華。    │
│    │        │  卷第五九頁）。            │蓋，故不屬偽造之│        │
│    │        │                            │印文）          │        │
├──┼────┼──────────────┼────────┼────┤
│    │九十一年│(一)玉竹水電工程行之估價單：經│玉竹水電工程行之│不知情之│
│    │十二月十│  手人「林美照」（手寫方式）│橢圓形戳章印文及│員工郭秋│
│    │七日（即│  （本院卷第二五六頁）      │林美照之署名各一│華。    │
│ 二 │裝設家戶│                            │枚。            │        │
│    │聯防系統├──────────────┼────────┼────┤
│    │        │(二)廣益水電行之估價單：經手人│廣益水電行之橢圓│不知情之│
│    │        │  謝明均（手寫方式）（本院卷│形戳章印文一枚。│員工謝明│
│    │        │  第二五七頁）              │                │均。    │
├──┼────┼──────────────┼────────┼────┤
│    │九十二年│(一)玉竹水電工程行之估價單：經│玉竹水電工程行之│不知情之│
│    │四月三十│  手人丙○○（手寫方式）（第│橢圓形戳章印文一│員工郭秋│
│    │日（即緊│  一二五三三號偵字卷第七四頁│枚。            │華。    │
│    │急求救鈴│  ）。                      │                │        │
│ 三 │工程）  ├──────────────┼────────┼────┤
│    │        │(二)廣益水電行之估價單：經辦人│廣益水電行之橢圓│不知情之│
│    │        │  楊宗憲（電腦繕打方式）（第│形戳章印文一枚。│員工郭秋│
│    │        │  一二五三三號偵字卷第七三頁│                │華。    │
│    │        │  ）。                      │                │        │
│    │        │                            │                │        │
├──┼────┼──────────────┼────────┼────┤
│    │九十二年│(一)玉竹水電工程行之估價單：經│玉竹水電工程行之│不知情之│
│    │六月十六│  手人「陳萬水」（手寫方式）│橢圓形戳章印文及│員工郭秋│
│    │日（即增│  （第一二五三三號偵字卷第九│「陳萬水」之署名│華。    │
│ 四 │設廣播設│  四頁）。                  │各一枚。        │        │
│    │備工程）├──────────────┼────────┼────┤
│    │        │(二)廣益水電行之估價單：經手人│廣益水電行之橢圓│不知情之│
│    │        │  謝明均（手寫方式）（第一二│形戳章印文一枚。│員工謝明│
│    │        │  五三三號偵字卷第九五頁）。│                │均。    │
└──┴────┴──────────────┴────────┴────┘
附錄法條：
刑法第二百十條
偽造、變造私文書，足以生損害於公眾或他人者，處五年以下有
期徒刑。
刑法第二百十六條
行使第條至第條之文書者，依偽造、變造文書或登載不實事項或
使登載不實事項之規定處斷。
貪污治罪條例第六條
有下列行為之一者，處五年以上有期徒刑，得併科新臺幣三千萬
元以下罰金：
一  意圖得利，抑留不發職務上應發之財物者。
二  募集款項或徵用土地、財物，從中舞弊者。
三  竊取或侵占職務上持有之非公用私有器材、財物者。
四  對於主管或監督之事務，明知違背法令，直接或間接圖自己
    或其他私人不法利益，因而獲得利益者。
五  對於非主管或監督之事務，明知違背法令，利用職權機會或
    身分圖自己或其他私人不法利益，因而獲得利益者。
前項第一款至第三款之未遂犯罰之。
